臺灣臺北地方法院民事判決
110年度訴字第6938號
原      告  簡可音  


訴訟代理人  張翊妘律師
被      告  張夢珠  
上列當事人間請求損害賠償事件，本院於民國111年1月25日言詞
辯論終結，判決如下：
    主  文
一、原告之訴及假執行之聲請均駁回。
二、訴訟費用由原告負擔。
    事實及理由
壹、程序方面：
    按訴狀送達後，原告不得將原訴變更或追加他訴，但擴張或
    減縮應受判決事項之聲明者，不在此限，民事訴訟法第255
    條第1項第3款定有明文。本件原告起訴時訴之聲明主張：被
    告應給付原告新臺幣（下同）40萬元，及自起訴狀繕本送達
    翌日起至清償日止，按週年利率5％計算之利息（見本院卷第
    11頁）。嗣於本院審理中，將上開訴之聲明擴張為被告應給
    付原告50萬元，及自變更暨擴張訴之聲明狀繕本送達翌日起
    至清償日止，按週年利率5 ％計算之利息（見本院卷第89頁
    ），依前揭說明，自應准許。　　　　
貳、實體方面：
一、原告主張：
　㈠原告於民國109年3月11日搬入被告住家（即3樓）樓上，搬入
    前2週因施作裝潢工程，被告對於施工過程聲響過大引發不
    滿，而對原告為下列侵權行為：
　⒈於109年8月31日、109年9月7日，被告見原告返家上樓，即刻
    開自家門向樓梯間噴灑自製辣椒水，原告因而嗆到，侵害原
    告之身體健康權、居住安寧權。於109年10月30日被告大聲
    敲打原告家中樓地板，侵害原告居住安寧權。
  ⒉於109年9月24日上午約7時，被告於公寓樓下停車處向原告吐
    口水。且同日於公寓巷口大聲辱罵原告「有病看精神科」。
    於109年10月30日，原告報警（因被告大聲敲打原告家中之
    樓地板）警方到場後，被告於其3樓公寓門口、警方2人前辱
    罵原告「不要靠近我家門口」、「你走開，你很髒，不要站
    在我家門口」、「走開，不要站在這裡」等語數次，均侵害
    原告之名譽權。
  ㈡為此，爰依侵權行為之法律關係，請求被告賠償50萬元之非
    財產上損害等語。並聲明：㈠被告應給付原告50萬元，及自
    變更暨擴張訴之聲明狀繕本送達翌日起至清償日止，按週年
    利率5％計算之利息。㈡原告願供擔保，請准宣告假執行。
二、被告則抗辯：
　㈠原告於109年8月31日、109年9月7日，其中一日期向警方報案
    ，當日警方至被告住家查看，並未發現異樣，現場亦未聞到
    辣椒味。那天被告在煮茄子、魚，是辣的，當日警察到場也
    有叫警察看伊在煮的東西。被告並未自製辣椒水、噴辣椒水
    ，被告說「就是要嗆死你自己啊」、「沒有，我要嗆死你，
    你這樣講話的」等語，只是單純回覆原告挑釁之提問（原告
    先說嗆死你自己），不表示被告實際去做不法行為。
  ㈡109年9月24日被告並未對原告吐口水，自該日地板水漬照片
    可知，那是地板上的石頭，就是水泥上面會有黑黑一點一點
    的東西，被告亦未對原告罵髒話。109年9月24日，被告要騎
    車載送女兒出門時，路上遇到原告，原告即出口「有病看醫
    生」，被告見原告挑釁，回覆原告倘若有病該去看一下精神
    科，並未有貶抑原告之意。109年10月30日，原告報警表示
    被告侵害其居住安寧權，當時被告全家均已入睡，見警方到
    來，乃表示非被告所為，又見原告以手阻擋被告關住家鐵門
    ，被告當下表示原告很髒，是指原告手很髒，並非侵害原告
    名譽等語。並聲明：⒈原告之訴及其假執行之聲請均駁回
　　。⒉如受不利判決，願供擔保請准宣告免為假執行。
三、得心證之理由：　
　㈠按因故意或過失，不法侵害他人之權利者，負損害賠償責任
    ；不法侵害他人之身體、健康、名譽、自由、信用、隱私、
    貞操，或不法侵害其他人格法益而情節重大者，被害人雖非
    財產上之損害，亦得請求賠償相當之金額，民法第184條第1
    項前段、第195條第1項前段定有明文。復按於他人居住區域
    發出超越一般人社會生活所能容忍之噪音，應屬不法侵害他
    人居住安寧之人格利益，如其情節重大，被害人非不得依民
    法第195條第1項規定請求賠償相當之金額（最高法院92年台
    上字第164號判決意旨參照）。
　㈡原告主張於109年8月31日、109年9月7日，被告見原告返家上
    樓，即刻開自家門向樓梯間噴灑自製辣椒水，原告因而嗆到
    ，侵害原告身體健康權、居住安寧權等語，為被告所否認。
    經查：
　⒈原告雖主張：於109年9月24日上午約7時，原告問被告那天是
    不是煮辣椒水，被告表示「要嗆死你自己啊」、「我要嗆死
    你自己啦」等語，可見被告確實有炒自製辣椒水等語，並提
    出錄音及譯文為證（見本院卷第39頁）。惟依原告所提出10
    9年9月24日譯文：「原告：是不是啊？你要對我小孩噴辣椒
    水，噴了三次，你還說你炒辣椒，你是炒辣椒還是噴辣椒水
    ？被告：我那天給警察看，我給他是什麼，我給警察看
　　，我在煮什麼，我有給警察看喔。原告：你在煮什麼？那你
    自己不就嗆死了？被告：就是要嗆死你自己啊！原告：你自
    己炒要嗆死你自己喔？被告：沒有，我要嗆死你，你講這樣
    的話」（見本院卷第39頁），則被告所言要嗆死你自己等語
    ，實係原告質疑被告噴辣椒水，被告表示伊係在煮東西，而
    原告又回以：你在煮什麼？那你自己不就嗆死了，以及你自
    己炒要嗆死你自己，被告始針對原告發言回應嗆死你自己等
    語，尚難認為被告係表達、或承認其有炒自製辣椒水要嗆死
    原告。另同日之譯文：「原告：你就是要一直噴辣椒水。被
    告：什麼噴辣椒水你不要亂講話。原告：我跟你講，二樓和
    四樓鄰居都有聞到喔。被告：等一下，我那天都有給警察看
    我那天在煮的東西」（見本院卷第47頁），亦見被告否認伊
    有炒辣椒水、噴辣椒水。是原告以上開譯文主張被告有炒自
    製辣椒水及噴辣椒水要嗆死原告，尚難採認。
  ⒉另原告提出109年8月31日、109年9月7日影片及譯文（見本院
    卷第35至37頁），依109年8月31日影片及譯文為原告掩面上
    樓、咳嗽聲及原告表示趕快進去啦等情。109年9月7日影片
    及譯文亦同上，以及原告按對面鄰居門鈴詢問是否有噴辣辣
    的東西，而鄰居回以誰噴的等情，至多也僅能認定當時樓梯
    間有嗆鼻之氣味，並無從認定被告有原告所主張之向樓梯間
    噴辣椒水之行為。
　⒊又辣椒為食物，原告並未舉證證明其身體健康因於經過樓梯
    間時吸聞辣椒氣味，即因此受有損害。另依原告主張之情節
    ，係上樓經過3樓樓梯間時吸聞辣椒氣味，則其受該氣味影
    響之處所、時間及程度，尚難認為有其所主張居住安寧權受
    侵害已達情節重大；至原告主張數日後氣味始漸消除，亦未
    舉證證明。
　⒋據上各節，原告主張於109年8月31日、109年9月7日，被告向
    樓梯間噴灑自製辣椒水，侵害原告身體健康權、居住安寧權
    ，並未能舉證以實其說，則其依侵權行為之法律關係請求被
    告賠償，為無理由。
　㈢原告主張109年10月30日被告大聲敲打原告家中樓地板，侵害
    原告居住安寧權等語，然為被告所否認。查原告雖提出109
    年10月30日原告與鄰居之對話影片及譯文，證明被告有敲打
    原告住家樓地板行為，然依譯文內容：「原告：每天晚上都
    有敲，這結構會壞掉耶。…，整楝大樓應該都會聽得到，這
    麼大聲！鄰居：我剛剛是有聽到，我以為是我們隔壁在釘東
    西。原告：我本來以為是樓上的，我有跟樓上說不要敲。鄰
    居：不是樓上的。原告：是樓下。鄰居：感覺它是從旁邊槌
    等語（見本院卷第55至57頁），則可知係原告自己向鄰居表
    示係被告敲打伊之地板，而鄰居僅係表示伊有聽到聲音，以
    及認為係從隔壁傳出聲響，而非下方。是以，上開譯文僅能
    認定有聲音出現一事，並無從認定3樓被告有敲打4樓原告之
    地板。況且，原告亦未舉證證明聲響發出情形已超越一般人
    社會生活所能容忍之程度而屬情節重大。稽上，原告依侵權
    行為之法律關係請求被告給付損害賠償，為無理由。
　㈣原告主張於109年9月24日上午被告向原告吐口水，侵害原告
    之名譽權等語，為被告所否認。查原告主張依109年9月24日
    之錄音及譯文（見本院卷第39頁），原告向被告表示「你每
    次看到我都要吐口水」，被告回覆「我嘴巴有口水不能吐嗎
    」，足見被告自陳有向原告吐口水。查兩造間當時之對話內
    容為：「原告：信箱是不是你用的啊？不然誰會用？你看到
    我就要吐口水罵髒話，不是你是誰？被告：我嘴巴有口水不
    能吐嗎？…被告：是你說我沒有水準喔。原告：那你要噴口
    水嗎？被告：你說我沒有，我有噴你嗎？原告：你吐在地上
    那坨是什麼啊？被告：自己找，你自己找，我這邊有吐口水
    嗎？自己找，自己找。原告：這坨是不是你口水。被告：啊
    ，那邊全部都是我的口水嗎，啊你自己找，你自己找」（見
    本院卷第39、109頁）。就被告上開表示「我嘴巴有口水不
    能吐嗎？…」，係要表示其「當場」確有吐口水，但認為嘴
    巴有口水為何不能吐嗎，亦或只是單純表達嘴巴若有口水難
    道不能吐之意見，已屬不明；且縱為前者，其意思應係因原
    告認為被告向其吐口水，被告反駁以嘴巴有口水不能吐嗎，
    其真意反係表達其並未向原告吐口水。另在後續對話中，被
    告一再以反詰口氣表示：「我有噴你嗎？我這邊有吐口水嗎
    ？自己找。那邊全部都是我的口水嗎」等語，係質疑原告所
    主張被告吐口水一事，並無有承認其有向原告吐口水。是原
    告以被告上開表示「我嘴巴有口水不能吐嗎？…」等語，主
    張被告自陳有向原告吐口水乙事，尚無可採。另自原告所提
    出之當日影片，亦看不出地上有口水。據上，原告主張被告
    有向其吐口水，並未能舉證以實其說，自無從採認。
　㈤原告主張於109年9月24日，原告於公寓巷口大聲辱罵原告「
    有病看精神科」，侵害原告名譽權等語，被告則辯稱：當日
    被告要騎車載送女兒出門時遇到原告，原告即出口「有病看
    醫生」，被告見原告挑釁，回覆原告倘若有病該去看一下精
    神科，並未有貶抑原告之意思等語。查依原告所提出之錄影
    長度約為10秒，其全部譯文內容為：「原告：蛤？被告：看
    醫生。原告：好啊！來錄啊！被告：有病要看醫生了。原告
    ：是不是又要…蛤？被告：有病精神科。原告：精神科喔」
    （見本院卷第51頁）。則以原告直接以「蛤？」為起頭，顯
    見該錄影並非係從雙方開始對話即予以錄製，並未能見兩造
    爭執之具體事項，以及該段對話前究係在談論何事。惟衡酌
    是否構成侮辱而侵害他人名譽，應著重行為人與被害人間之
    關係、行為時之客觀情狀、行為地之方言或語言使用習慣等
    事項，依社會一般人對於語言使用之認知，進行客觀之綜合
    評價，不宜僅著眼於特定之用語文字，即率爾論斷；尤其語
    言本為連續情境下之產物，在不同之脈落中相同之詞彙可能
    有絕然不同之意思，且亦不能以行為人用語為負面性之評價
    用語，即認係侮辱。以上開片段之錄影內容，被告於影片中
    表示有病看醫生、精神科等語，然究竟何種狀況、情境、脈
    落下所發表，又係針對何事物或話語加以回應，自原告所錄
    製片段，實屬不明，實無從以上開片段出現「有病要看醫生
    」、「有病精神科」之用語，逕為認定被告上開言語係侮辱
    原告。是就此部分原告既未能舉證證明，要難認定被告有侵
    害原告名譽之行為。
　㈥原告主張：109年10月30日原告報警警方到場後，被告於其3
    樓公寓門口、警方2人前面辱罵原告「不要靠近我家門口」
    、「妳走開，妳很髒，不要站在我家門口」、「走開，不要
    站在這裡」等語數次，侵害原告之名譽權等語，被告則辯稱
    ：見警方到來後，被告乃表示非被告製造聲響，又見原告以
    手阻擋被告關住家鐵門，被告當下表示原告很髒，是指原告
    手很髒，並非侵害原告名譽等語。查依原告所提出之錄音及
    譯文為：「被告：我不要聽，你走開，你不要在我家門口，
    你很髒，走去，走開，不要站在這裡」（見本院卷第59頁）
    。而原告所主張被告所述：「不要靠近我家門口」、「妳走
    開」、「不要站在我家門口」、「走開，不要站在這裡」，
    僅單純要求原告離去，並非侮辱原告。再被告所述「你很髒
    」等語，係夾雜在要求被告離開之話語中，且依被告所提出
    兩造當時於被告住家門口之截圖（見袋內被告所提出之光碟
    片），顯示原告及數名警察站在被告住家門口，被告大門為
    打開狀態，原告右手撐住被告大門內側邊緣處（左手則拿著
    手機），被告站立於門內側方向，左手則放在其大門邊緣，
    呈現要關門之姿態。則被告上開所辯因原告以手阻擋被告關
    住家鐵門，被告係要表示原告手很髒，並無侮辱原告等語，
    尚非全然無據。是原告以被告有「你很髒」之用語，逕主張
    被告係侮辱原告，尚難採認。
四、綜上所述，原告本件主張被告侵害其身體健康權、居住安寧
    權及名譽權，均難採認。則其依侵權行為之法律關係，請求
    被告給付50萬元，及自變更暨擴張訴之聲明狀繕本送達翌日
    起至清償日止，按週年利率5％計算之利息，為無理由，應予
    駁回。又原告之訴既經駁回，其假執行之聲請已失其依據，
    應併予駁回。
五、本件事證已臻明確，兩造其餘攻擊防禦方法及所提證據，於
    判決結果不生影響，爰不一一論列，併此敘明。
六、原告本件起訴為無理由，爰判決如主文所示。 　　　　
中　　華　　民　　國　　111 　年　　2 　　月　　25　　日
                  民事第七庭    法　官　黃愛真
以上正本係照原本作成。　　　　　　　　　
如對本判決上訴，須於判決送達後20日內向本院提出上訴狀。如
委任律師提起上訴者，應一併繳納上訴審裁判費。
中　　華　　民　　國　　111 　年　　2 　　月　　25　　日
                                書記官  王曉雁